---
title: "Análisis clústers y garajes de los coches del Jefe"
author: "Sergio Casares"
date: "23/11/2020"
output:
  pdf_document:
    toc: true
  html_document:
    df_print: paged
    toc: true
---

```{r setup, include=FALSE}
knitr::opts_chunk$set(echo = FALSE)
knitr::opts_chunk$set(warning = FALSE, message = FALSE)
knitr::opts_chunk$set(out.width = '80%', out.height='80%', fig.align = "center") 
```


\newpage

# 1. Introducción al trabajo

Finalmente, después de haber solucionado los problemas de selección de variables y tratamiento de valores perdidos, debe proceder a asignar los coches a las viviendas de su jefe. En un máximo de cuatro páginas, indique de qué forma va a proceder y cuáles son las características tanto de los grupos que ha creado como de los vehículos que asigna a cada vivenda.


# 2. Trabajo previo realizado y continuación

__Selección del número de clústers:__

En el trabajo anterior, obtuvimos que 5 era el número óptimo de clusters en función de los criterios de eficiencia y consistencia. 

__Análisis de cada uno de los garajes:__

A continuación, además de volver a exponer los grupos, nos centraremos en analizar las características de cada grupo, es decir, si un posible comprador quisiera un coche con ciertas características, por medio de este análisis sabría a qué garaje (o garajes) debería dirigirse.



```{r}
library(readr)
library(factoextra)
library(ggplot2)
library(cluster)
library(gridExtra)
library(corrplot)
library(haven)
library(dplyr)
library(PerformanceAnalytics)
library(FactoMineR)
library(gplots)
library(graphics)
library(grid)
library(gridExtra)
library(ggplotify)
```

```{r}
data <- read_sav("tterreno.sav")
data <- data.frame(data[,-1], row.names = make.names(data$modelo, unique = T))
data <- data[-1]

```

```{r}
#cons90

mediana_cons90 <- median(data$cons90, na.rm=TRUE)
data[is.na(data$cons90), "cons90"] <- mediana_cons90

#cons120

mediana_cons120 <- median(data$cons120, na.rm=TRUE)
data[is.na(data$cons120), "cons120"] <- mediana_cons120

#consurb

mediana_consurb <- median(data$consurb, na.rm=TRUE)
data[is.na(data$consurb), "consurb"] <- mediana_consurb

#acelerac

mediana_acelerac <- median(data$acelerac, na.rm=TRUE)
data[is.na(data$acelerac), "acelerac"] <- mediana_acelerac


lista_variables = c("pvp","cilindro","cc","potencia","rpm","peso","plazas",
                    "cons90","consurb","velocida", "acel2")
data_union <- data[lista_variables]
data_union <- as.data.frame(data_union)


data_union <- na.omit(data_union)

```

```{r}

#quitamos otras variables (ESTO SIRVE PARA OBTENER LOS GRUPOS, NO BORRAR)


lista_variables_1 = c("pvp","cc","velocida",'peso','cilindro')

data_num <- data[lista_variables_1]
data_num <- as.data.frame(data_num)
data_num <- na.omit(data_num)
```


# 3. Desarrollo del trabajo

Utilizaremos la distancia euclídea como método para agrupar los coches en grupos homogéneos.

```{r}
knitr::opts_chunk$set(out.width = '60%', out.height='60%', fig.align = "center") 
```

```{r}
#---------------------------------------------------------------

#escalamos las variables

performScaling= T # on/off para experimentar
if (performScaling) {
  # Loop sobre cada columna
  for (colName in names(data_num)) {
    # Comprueba si la columna es de datos numéricos.
    if(class(data_num[,colName]) == 'integer' | class(data_num[,colName]) == 'numeric') {
      # escala la columna.
      data_num[,colName] = scale(data_num[,colName])
    }
  }
}

longitug_data_num <- length(data_num)

#---------------------------------------------------------------
```


## 3.1. Agrupación de los coches en clústers

Realizamos la agrupación de los diferentes coches en función de sus coordenadas en el gráfico que componen ambas dimensiones, elegimos 5 grupos ya que previamente hemos comprobado que es el que más se ajusta a nuestros requisitos de eficiencia y consistencia.

```{r}
knitr::opts_chunk$set(out.width = '75%', out.height='75%', fig.align = "center") 
```


```{r}
set.seed(190698)
g6 <- eclust(data_num[,-1], FUNcluster = "kmeans", stand=TRUE,
                         hc_metric="euclidean", nstart=25, k=5)

```

\newpage

## 3.2. Análisis de las características de los grupos obtenidos

Para analizar las características de los grupos se ha decidido a utilizar todas las variables que previamente se nos han facilitado con el fin de obtener una mayor información acerca de los grupos obtenidos.


```{r}
knitr::opts_chunk$set(out.width = '75%', out.height='75%', fig.align = "center") 
```
  
```{r}
listado_coches <- g6$cluster
listado_coches_grupo_1 <- listado_coches[listado_coches[] == 1]
listado_coches_grupo_2 <- listado_coches[listado_coches[] == 2]
listado_coches_grupo_3 <- listado_coches[listado_coches[] == 3]
listado_coches_grupo_5 <- listado_coches[listado_coches[] == 5]
listado_coches_grupo_5 <- listado_coches[listado_coches[] == 5]
listado_coches_grupo_6 <- listado_coches[listado_coches[] == 6]
```

```{r}
#View(data_joined)

data_joined = cbind(listado_coches, data_union)

hola = data_joined %>%
        group_by(listado_coches) %>%
        dplyr::summarize(Mean_pvp = mean(pvp),
                         Mean_cilindro = mean(cilindro),
                         Mean_cc = mean(cc),
                         Mean_potencia = mean(potencia),
                         Mean_peso = mean(peso),
                         Mean_plazas = mean(plazas),
                         Mean_cons90 = mean(cons90),
                         Mean_consurb = mean(consurb),
                         Mean_velocidad = mean(velocida),
                         Mean_acel2 = mean(acel2))


hola = as.data.frame(hola)

```

```{r}
hola_min = data_joined %>%
        group_by(listado_coches) %>%
        dplyr::summarize(Min_pvp = min(pvp),
                         Min_cilindro = min(cilindro),
                         Min_cc = min(cc),
                         Min_potencia = min(potencia),
                         Min_peso = min(peso),
                         Min_plazas = min(plazas),
                         Min_cons90 = min(cons90),
                         Min_consurb = min(consurb),
                         Min_velocidad = min(velocida),
                         Min_acel2 = min(acel2))


hola_min = as.data.frame(hola_min)

```

```{r}
hola_max = data_joined %>%
        group_by(listado_coches) %>%
        dplyr::summarize(Max_pvp = max(pvp),
                         Max_cilindro = max(cilindro),
                         Max_cc = max(cc),
                         Max_potencia = max(potencia),
                         Max_peso = max(peso),
                         Max_plazas = max(plazas),
                         Max_cons90 = max(cons90),
                         Max_consurb = max(consurb),
                         Max_velocidad = max(velocida),
                         Max_acel2 = max(acel2))


hola_max = as.data.frame(hola_max)

```


```{r}
g1 <- ggplot(hola, aes(x = hola$listado_coches, y = hola$Mean_pvp, label = hola$Mean_pvp)) +
        geom_line(color = 'royalblue') +
        geom_point(shape = 21, color = "black", fill = "navy", size = 5) +
        scale_fill_discrete(name = "Grupos", type = c('1', '2', '3', '5', '5')) +
        ggtitle("PVP por grupo") +
        xlab("Grupo") +
        ylab("PVP") +
        theme_test()

g2 <- ggplot(hola, aes(x = hola$listado_coches, y = hola$Mean_cilindro, label = hola$Mean_cilindro)) +
        geom_line(color = 'royalblue') +
        geom_point(shape = 21, color = "black", fill = "navy", size = 5) +
        scale_fill_discrete(name = "Grupos", type = c('1', '2', '3', '5', '5')) +
        ggtitle("Número de cilindros por grupo") +
        xlab("Grupo") +
        ylab("Número de cilindros") +
        theme_test()

g3 <- ggplot(hola, aes(x = hola$listado_coches, y = hola$Mean_cc, label = hola$Mean_cc)) +
        geom_line(color = 'royalblue') +
        geom_point(shape = 21, color = "black", fill = "navy", size = 5) +
        scale_fill_discrete(name = "Grupos", type = c('1', '2', '3', '5', '5')) +
        ggtitle("Número de cc por grupo") +
        xlab("Grupo") +
        ylab("Número de cc") +
        theme_test()

g4 <- ggplot(hola, aes(x = hola$listado_coches, y = hola$Mean_potencia, label = hola$Mean_potencia)) +
        geom_line(color = 'royalblue') +
        geom_point(shape = 21, color = "black", fill = "navy", size = 5) +
        scale_fill_discrete(name = "Grupos", type = c('1', '2', '3', '5', '5')) +
        ggtitle("Potencia por grupo") +
        xlab("Grupo") +
        ylab("Potencia") +
        theme_test()

g5 <- ggplot(hola, aes(x = hola$listado_coches, y = hola$Mean_peso, label = hola$Mean_peso)) +
        geom_line(color = 'royalblue') +
        geom_point(shape = 21, color = "black", fill = "navy", size = 5) +
        scale_fill_discrete(name = "Grupos", type = c('1', '2', '3', '5', '5')) +
        ggtitle("Peso por grupo") +
        xlab("Grupo") +
        ylab("Peso") +
        theme_test()

g6 <- ggplot(hola, aes(x = hola$listado_coches, y = hola$Mean_plazas, label = hola$Mean_plazas)) +
        geom_line(color = 'royalblue') +
        geom_point(shape = 21, color = "black", fill = "navy", size = 5) +
        scale_fill_discrete(name = "Grupos", type = c('1', '2', '3', '5', '5')) +
        ggtitle("Plazas por grupo") +
        xlab("Grupo") +
        ylab("Plazas") +
        theme_test()

g7 <- ggplot(hola, aes(x = hola$listado_coches, y = hola$Mean_cons90, label = hola$Mean_cons90)) +
        geom_line(color = 'royalblue') +
        geom_point(shape = 21, color = "black", fill = "navy", size = 5) +
        scale_fill_discrete(name = "Grupos", type = c('1', '2', '3', '5', '5')) +
        ggtitle("Consumo 90 km/h por grupo") +
        xlab("Grupo") +
        ylab("Consumo 90 km/h") +
        theme_test()

g8 <- ggplot(hola, aes(x = hola$listado_coches, y = hola$Mean_consurb, label = hola$Mean_consurb)) +
        geom_line(color = 'royalblue') +
        geom_point(shape = 21, color = "black", fill = "navy", size = 5) +
        scale_fill_discrete(name = "Grupos", type = c('1', '2', '3', '5', '5')) +
        ggtitle("Consumo Urbano por grupo") +
        xlab("Grupo") +
        ylab("Consumo Urbano") +
        theme_test()

g9 <- ggplot(hola, aes(x = hola$listado_coches, y = hola$Mean_velocidad, label = hola$Mean_velocidad)) +
        geom_line(color = 'royalblue') +
        geom_point(shape = 21, color = "black", fill = "navy", size = 5) +
        scale_fill_discrete(name = "Grupos", type = c('1', '2', '3', '5', '5')) +
        ggtitle("Velocidad por grupo") +
        xlab("Grupo") +
        ylab("Velocidad") +
        theme_test()

g10 <- ggplot(hola, aes(x = hola$listado_coches, y = hola$Mean_acel2, label = hola$Mean_acel2)) +
        geom_line(color = 'royalblue') +
        geom_point(shape = 21, color = "black", fill = "navy", size = 5) +
        scale_fill_discrete(name = "Grupos", type = c('1', '2', '3', '5', '5')) +
        ggtitle("Tiempo de aceleración por grupo") +
        xlab("Grupo") +
        ylab("Tiempo de aceleración") +
        theme_test()
    
```


```{r}

grid.arrange(g1, g2, g3, g4,  ncol = 2, nrow = 2)
grid.arrange(g5, g6, g7, g8, ncol = 2, nrow = 2)
grid.arrange(g9, g10, ncol = 2, nrow = 2)

```

  
# 4. Conclusiones
    
Del análisis gráfico que hemos realizado en el apartado se pueden extraer cierta conclusiones acerca de las características de los grupos creados:

* El __PVP__ , el __Nº de Cilindros__, el __Nº de CC__, la __Potencia__ y el __Peso__ se comportan de la misma manera para los 5 cinco grupos, es decir, se puede observar como el grupo 1 es menor al grupo 2 y estos menor al grupo 3. Por otra parte el grupo cuatro es el que menor valor suele presentar mientras que el grupo 5 es el que presenta unos valores más altos en estas características. De hecho, si cambiamos la potencia por la velocidad, son las mismas variables que elegimos previamente para clusterizar.

* El __Consumo 90 km/h__ y el __Consumo Urbano__ presentan similutes, los grupos 1, 2 y 3 presentan valores pareceidos, mientras que el grupo 4 presenta el valor más bajo y el 5 el más alto.

* Las __Plazas del coche__ tienen valores cercanos entre los grupos 1, 2 y 3, el grupo 4 cuenta con el valor más bajo y el 5 el más alto.

* La __Velocidad__ presenta unos valores parecidos para los grupos del 1 al 4, mientras que el grupo 5 se aleja y por mucho de los valores de los otros grupos.
    
* El __Tiempo de Aceleración__, al igual que la velocidad, presenta unos valores parecidos para los grupos del 1 al 4, mientras que el grupo 5 se aleja y por mucho de los valores de los otros grupos.


De manera rápida y visual podemos observar que el grupo 5 el grupo con los mejores coches (los más caros, rápidos y potentes) mientras que el grupo 4 es justo todo lo contrario, seguido por el grupo 1, que cuenta con características similares.

Por otro lado el grupo 2 y 3 presentan carcaterísticas similares, pero bien es cierto que el grupo 3 presenta mejores valores, sobre todo en el precio, el peso y en los cc.


    
\newpage

# 5. Anexo: Análisis de los garajes (por grupos)

En este Anexo expondremos detalladamente las características que componen cada uno de los garajes con el fin de que si un potencial inversor quisiera comprar un coche con ciertas características, a través de nuetsro análisis se le pueda dirigir a un garaje u a otro.


### Garajes grupo 1

La Rochelle (Francia).

Valores Mínimos de los garajes del grupo 1

```{r}
garajes_grupo_1_min <- hola_min[1,2:11]
garajes_grupo_1_min
```

Valores Medios de los garajes del grupo 1

```{r}
garajes_grupo_1_mean <- hola[1,2:11]
garajes_grupo_1_mean
```

Valores Máximos de los garajes del grupo 1

```{r}
garajes_grupo_1_max <- hola_max[1,2:11]
garajes_grupo_1_max
```

### Garajes grupo 2

Tres garajes en Niza -> Los 45 coches del grupo 2 (15 en cada garaje)

Valores Mínimos de los garajes del grupo 2

```{r}
garajes_grupo_2_min <- hola_min[2,2:11]
garajes_grupo_2_min

```

Valores Medios de los garajes del grupo 2

```{r}
garajes_grupo_2_mean <- hola[2,2:11]
garajes_grupo_2_mean
```

Valores Máximos de los garajes del grupo 2

```{r}
garajes_grupo_2_max <- hola_max[2,2:11]
garajes_grupo_2_max

```
    
### Garajes grupo 3

Un garaje en Cócega (Italia).

Valores Mínimos de los garajes del grupo 3

```{r}
garajes_grupo_3_min <- hola_min[3,2:11]
garajes_grupo_3_min
```

Valores Medios de los garajes del grupo 3

```{r}
garajes_grupo_3_mean <- hola[3,2:11]
garajes_grupo_3_mean

```

Valores Máximos de los garajes del grupo 3

```{r}
garajes_grupo_3_max <- hola_max[3,2:11]
garajes_grupo_3_max

```

   
    
### Garajes grupo 4

Dos garajes en París -> Los 27 (+1) coches del grupo 4 + uno del grupo 1 (14 y 14 en cada garaje).

Valores Mínimos de los garajes del grupo 4

```{r}
garajes_grupo_4_min <- hola_min[4,2:11]
garajes_grupo_4_min
``` 

Valores Medios de los garajes del grupo 4

```{r}
garajes_grupo_4_mean <- hola[4,2:11]
garajes_grupo_4_mean
```

Valores Máximos de los garajes del grupo 4

```{r}

garajes_grupo_4_max <- hola_max[4,2:11]
garajes_grupo_4_max

```     
    
### Garajes grupo 5

Dos garajes en Suiza -> Los 19 coches del grupo 5 más los 5 coches que por exceso de valores nulos en el dataframe no se les ha podido clasificar. (12 en cada garaje)

Valores Mínimos de los garajes del grupo 5

```{r}
garajes_grupo_5_min <- hola_min[5,2:11]
garajes_grupo_5_min
``` 

Valores Medios de los garajes del grupo 5

```{r}

garajes_grupo_5_mean <- hola[5,2:11]
garajes_grupo_5_mean

```

Valores Máximos de los garajes del grupo 5

```{r}
garajes_grupo_5_max <- hola_max[5,2:11]
garajes_grupo_5_max

```     
    
    


